【裁判字號】    90,台上,4721
【裁判日期】    900802
【裁判案由】    誣告
【裁判全文】
最高法院刑事判決                                九十年度台上字第四七二一號
    上訴人  曾源福
            曾義貞
            甲○○
    被  告  曾源興
右上訴人等因反訴被告誣告案件，不服台灣高等法院高雄分院中華民國八十八年六月
二十二日第二審判決（八十八年度上訴字第六四八號，自訴案號：台灣高雄地方法院
八十七年度自字第七八一號），提起上訴，本院判決如左：
    主  文
原判決關於曾源興部分撤銷，發回台灣高等法院高雄分院。
    理  由
本件被告曾源興原自訴上訴人即其兄弟曾源福、曾義貞二人明知渠等父親曾石琴於民
國八十年九月九日死亡，竟為侵吞曾石琴遺產，而勾結另上訴人甲○○醫師，偽填曾
石琴於八十年九月七日死亡之不實死亡診斷書，再辦理死亡戶籍登記等情（此部分曾
源福、曾義貞、甲○○三人均經原審判決無罪，因不得上訴第三審確定）。上訴人等
則提起反訴，略以被告誣告渠等偽造上述死亡診斷書，並憑空指稱：「長庚醫院之曾
石琴死亡診斷書係依據里長證明所填具」、「曾在八十年九月七日下午五時親見曾石
琴自長庚醫院走出」等語，因認被告涉犯刑法第一百六十九條第一項之誣告罪嫌。惟
經原審審理結果，認為不能證明被告犯罪，乃維持第一審諭知被告無罪部分之判決，
駁回上訴人等在第二審之上訴。固非無見。
惟查，(一)、被告在第一審於八十八年一月二十六日陳述：「八十年九月七日我有親眼
看到他（指曾石琴）自長庚醫院出院，時間是下午五時，他為何出院我不知道」、「
（我見到曾石琴）好好人走出來的。」等語（見第一審卷第七十四頁背面、第七十五
頁）；嗣於同年二月二十二日又陳稱：「八十年九月七日五時多，（我父親曾石琴）
由『福尺』（筆錄文字不清楚）負責扶我父親走出長庚醫院。」（見同上卷第九十四
頁）等詞，資以證明曾石琴迄八十年九月七日下午五時許尚未死亡，是甲○○出具之
死亡診斷書所載曾石琴於同日下午三時四十分死亡之時間不實。其供詞內容明確。但
長庚醫院高雄分院函謂，曾石琴於同日下午二時許，病危出院，其出院時無自行行
走之能力；又其家屬申請死亡證明書並未提出里長證明等情（八十八年二月十二日長
庚院高字第二六一號函，見第一審卷第八十三頁），與上述被告供述之事實相違，究
竟被告是否意圖誣陷上訴人等而虛構上開事實，非無深入研求之餘地。乃原審未對此
詳細審究明白，逕認被告所為上述供述，或因時間甚久或記憶不清所為跨大陳述，難
認其涉犯誣告罪責云云（見原判決第四頁第十四至十六行），尚嫌推測，併有調查未
盡之違誤。(二)、被告指稱，長庚醫院之死亡診斷書係依據里長證明所填具一節，因曾
玲玉到庭證述其事（見第一審卷第九十五頁背面），原審乃認係被告誤信曾玲玉之言
所致（見原判決第七頁第二十行）。但卷附被告提出其於八十一年四月三十日與曾玲
玉簽具之和解書，其第五條約定二人應誠心手合作，共同向兄弟曾源福、曾義貞追
回父親遺產等情（見偵查卷第十五頁背面），則曾玲玉所為證詞是否因此與被告勾串
而為，冀圖為被告卸責或誣陷上訴人等﹖不無疑問，此與該證詞證明力如何有關，尤
有根究明白之必要。原審上述論斷，亦嫌率斷。上訴人等上訴意旨，均指摘原判決不
當，非無理由，應認有撤銷發回更審之原因。另被告於八十八年一月三十日具狀追加
自訴部分（見第一審卷第八十四頁），是否構成誣告罪責，案經發回，併應審究明白
。附此明。
據上論結，應依刑事訴訟法第三百九十七條、第四百零一條，判決如主文。
中      華      民      國     九十     年      八      月      二      日
                              最高法院刑事第七庭
                                  審判長法官  吳  雄  銘
                                        法官  池  啟  明
                                        法官  石  木  欽
                                        法官  郭  毓  洲
                                        法官  吳  三  龍
      右正本證明與原本無異
                                              書  記  官
中      華      民      國     九十     年      八      月      六      日


司法院資訊處製作；財團法人民間司法改革基金會備份。
